臺灣高等法院臺南分院民事判決　94年度上易字第24號
上　訴　人　乙○○
訴訟代理人　陳培芬　律師
被 上 訴人　甲○○
上列當事人間請求侵權行為損害賠償事件，上訴人對於民國93年
11月30日臺灣嘉義地方法院第一審判決（93年度訴字第613號）
提起上訴，本院於94年3月29日言詞辯論終結，判決如下：
    主  文
原判決關於駁回上訴人後開第二項之訴部分，及該部分假執行之
聲請，並訴訟費用之裁判廢棄。
前開廢棄部分，被上訴人應再給付上訴人新台幣壹拾柒萬肆仟捌
佰元，及自民國九十三年七月十三日起，至清償日止，按週年利
率百分之五計算之利息。
其餘上訴駁回。
第一（確定部分除外）、二審訴訟費用，由被上訴人負擔十分之
四，餘由上訴人負擔。
    事實及理由
一、程序方面：按訴狀送達後，原告不得將原訴變更或追加他訴
    。但減縮應受判決事項之聲明者，不在此限。民事訴訟法第
    二百五十五條第一項第三款定有明文。本件上訴人即原告於
    起訴時請求被上訴人即被告應給付上訴人新臺幣（下同）81
    7,879元，嗣於民國93年10月21日審理中，減縮為815,805元
    ，依上說明，尚無不合，應予准許。
二、上訴人起訴主張：被上訴人於92年7月20日上午11時許，駕
    駛車牌號碼2Ｗ-7898號自用小客車，沿嘉義縣朴子市仁和里
    5鄰40之1號前道路由北往南方向行駛，途經嘉義縣朴子市仁
    和里五鄰40之1號前路口，原應注意汽車除行駛於單行道或
    指定行駛於左側車道外，在未劃標線之道路，應靠右行駛；
    及應注意駕駛人駕駛汽車，應遵守道路交通標誌、標線、號
    誌之指示；並應注意汽車行駛至交岔路口，如欲左轉彎時，
    應距交岔路口30公尺前顯示方向燈或手勢，行至交岔路口中
    心處左轉，並不得占用來車道搶先左轉，而依當時情形，天
    晴無雨，路面乾燥無缺陷，視距良好無障礙，且無不能注意
    情事，竟疏於注意行經無號誌交岔路口，未靠右（偏左）行
    駛、逆向斜穿道路，不慎撞及沿前揭路口從東往西方向行駛
    由訴外人邱柏璋所騎乘車牌號碼ＧＩＶ-392號重型機車（車
    上附載上訴人），致使訴外人邱柏璋所騎乘之上開機車重心
    不穩人車倒地，使得上訴人受有右足骨折、右小腿挫傷之傷
    害。為此，爰依侵權行為之法律關係，請求被上訴人應給付
    上訴人醫療費用15,805元、勞動能力減損之損失150,000元
    、精神慰撫金650,000元，並聲明：原判決不利於上訴人
    部分廢棄。被上訴人應給付上訴人新台幣674,800元，及
    自起93年7月13日起至清償日止，按週年利率百分之五計算
    之利息。（原審判命被上訴人應給付上訴人141,050元，而
    駁回上訴人其餘部分之請求，上訴人就其敗訴部分提起上訴
    ，被上訴人則未就其敗訴部分聲明不服而告確定）。
三、被上訴人則以：對上訴人提出之醫療費用無意見。然上訴人
    為學生，應無工作，自不得請求工作損失。再上訴人受輕微
    腦震盪右大腿骨折，請求650,000元，顯屬過當等語，並聲
    明：駁回上訴。
四、上訴人主張被上訴人於92年7月20日上午11時許，駕駛車牌
    號碼2Ｗ-7898號自用小客車，沿嘉義縣朴子市仁和里五鄰40
    之1號前道路由北往南方向行駛，途經嘉義縣朴子市仁和里5
    鄰40之1號前路口，因疏於注意行經無號誌交岔路口，未靠
    右（偏左）行駛、逆向斜穿道路，不慎撞及沿前揭路口從東
    往西方向行駛由訴外人邱柏璋所騎乘車牌號碼ＧＩＶ-392號
    重型機車（車上附載上訴人），致使訴外人邱柏璋所騎乘之
    上開機車重心不穩人車倒地，使得上訴人受有右足骨折、右
    小腿挫傷等傷害之事實，業據其提出行政院退除役官兵輔導
    委員會高雄榮民總醫院（下稱高雄榮民醫院）診斷證明書、
    五股星安中醫診所診斷證明書各一紙為證，被上訴人過失傷
    害犯行，亦經原審以93年度朴交簡字第37號刑事判決判處拘
    役55日確定，亦有該刑事確定判決一份在卷可憑，並經本院
    依職權調閱台灣嘉義地方法院93年度朴交簡上字第37號刑事
    案卷查明，堪信為真實。
五、按因故意或過失，不法侵害他人之權利者，負損害賠償責任
    。故意以背於善良風俗之方法，加損害於他人者亦同；汽車
    、機車或其他非依軌道行駛之動力車輛，在使用中加損害於
    他人者，駕駛人應賠償因此所生之損害。但於防止損害之發
    生，已盡相當之注意者，不在此限。又不法侵害他人之身體
    或健康者，對於被害人因此喪失或減少勞動能力或增加生活
    上之需要時，應負損害賠償責任。再按不法侵害他人之身體
    、健康、名譽、自由、信用、隱私、貞操，或不法侵害其他
    人格法益而情節重大者，被害人雖非財產上之損害，亦得請
    求賠償相當之金額。其名譽被侵害者，並得請求回復名譽之
    適當處分。民法第184條第1項、第190條之2、第193條第1項
    、第195條第1項分別定有明文。查被上訴人因過失不法侵害
    上訴人之身體，從而，上訴人依上開規定請求被上訴人賠償
    ，即屬有據，茲就上訴人請求賠償之損害，析述如下：
（一）醫療費用：上訴人主張因本件車禍之發生共支出醫療費用
      15,805元一節，業據提出醫療費用收據9紙為證，且為被
      上訴人所不爭執，並均屬醫療所必要，應予准許。
（二）勞動能力減損之損失：上訴人主張在自然世界冰品店上班
      ，每月薪水15,000元，自車禍至93年5月，均至高雄榮民
      醫院及馬偕醫院門診，共10月無法工作，共計損失150,00
      0元等語，並提出自然世界冰品店負責人葉美智之證明書
      醫療單據為證（最後一張為93年5月10日）。按喪失勞動
      能力之賠償金額，應就被害人受侵害前之身體狀況、教育
      程度、專門技能、社會經驗等方面酌定，（最高法院63年
      台上字第1394號判例意旨參照）。查現代醫療狀況至大型
      醫院就診，自掛號、等候診斷至領藥每需耗費數小時之久
      ，為一般之常識，而經常請假為職場僱用人所不樂見，受
      雇人於此狀態下工作有其困難。因之，如依受傷情況需密
      集就醫者即屬有不能工作之情形。上訴人於92年2月2日入
      院，雖於同年月7日出院，但密集就醫持續至93年5月，本
      院認其無法工作期間，應自92年2月2日至93年5月，合計
      10月。是上訴人所得請求之勞動能力減損之損失應為150,
      000元。
（四）精神慰撫金：上訴人主張被上訴人肇事後，造成上述傷害
      ，為治療右足骨折必須開刀，無法久站，亦無法外出工作
      ，精神蒙受重大痛若，為此請求300,000元等語。查上訴
      人係高職畢業，在冰品店上班，每月薪資15,000元，（上
      訴人於本院更易主張其現從事美髮工作，月入25,000元，
      惟未舉證以實其說），有畢業證書及工作證明書在卷。另
      名下無不動產，有稅務電子閘門財產所得調件明細表一份
      附卷可稽。其因本件車禍受有右足骨折、右小腿挫傷之傷
      害，肉體、精神受極大痛苦，且住院四日，治療時間長達
      10月亦如上述。而被上訴人高職畢業，名下有房屋一筆、
      土地二筆、汽車二輛，有稅務電子閘門財產所得調件明細
      表一份附卷可參，參酌兩造之社會地位、經濟狀況各情，
      認上訴人請求650,000元，自嫌過高，應予核減為150,000
      元，方屬公允，逾此數額之請求，為無理由。
（五）綜上所述，上訴人本於侵權行為之法律關係請求被上訴人
      給付315,805元（醫療費用15,805元、勞動能力減損之損
      失150,000元、精神慰撫金150,000元，計為315,805元）
      。
（六）按給付有確定期限者，債務人自期限屆滿時起，負遲延責
      任。給付無確定期限者，債務人於債權人得請求給付時，
      經其催告而未為給付，自受催告時起，負遲延責任。其經
      債權人起訴，或依督促程序送達支付命令，與催告有同一
      之效力。民法第229條第1、2項分別定有明文；又遲延之
      債務，以支付金錢為標的者，債權人得請求依法定利率計
      算之遲延利息。但約定利率較高者，仍從其約定利率；而
      應付利息之債務，其利率未經約定，亦無法律可據者，週
      年利率為5%。亦為同法第233條第1項及第203條所明定。
      查上訴人請求被上訴人賠償之金額，並未定有給付之期限
      ，則上訴人請求自附帶民事訴訟起訴狀繕本送達被上訴人
      之翌日即93年7月13日起，按週年利率5%計算之利息，並
      未逾上開規定之範圍，自無不合。原審就上開應准許部分
      ，僅判准上訴人得請求141,005元，其餘為上訴人敗訴之
      判決，並駁回其假執行之聲請，尚有未洽，上訴人就此部
      分上訴意旨指摘原判決不當，求予廢棄改判，為有理由，
      爰由本院就此部分予以廢棄改判如主文第二項所示。至於
      上訴人之請求不應准許部分，原判決為上訴人敗訴之判決
      ，並駁回其假執行之聲請，經核於法並無不合，上訴人就
      此部分上訴意旨求予廢棄改判，為無理由，應予駁回。
五、據上論結，本件上訴為一部有理由，一部無理由，依民事訴
    訟法第450條、第449條第1項、第79條判決如主文。
中　　華　　民　　國　　94　　年　　4 　　月　　12　　日
                  民事第一庭    審判長法　官　王惠一
                                      法　官　林永茂
                                      法　官　蘇重信
上為正本係照原本作成。
不得上訴。
中　　華　　民　　國　　94　　年　　4 　　月　　12　　日
                                      書記官　黃文生
　　　　　　　　　　　　　　　　　　　　　　　　　Ｊ
